【裁判字號】    90,交訴,13
【裁判日期】    900315
【裁判案由】    過失致死等
【裁判全文】
臺灣宜蘭地方法院刑事判決                            九十年度交訴字第一三號
    公  訴  人  臺灣宜蘭地方法院檢察署檢察官
    被      告  甲○○
右列被告因過失致死等案件，經檢察官提起公訴（九十年度偵字第五號），本院判決
如左：
    主  文
甲○○從事業務之人，因業務上之過失致人於死，處有期徒刑玖月。緩刑年。
    事  實
一、甲○○係新展水電工程公司員工，從事水電修理業務，平日均駕駛車牌號碼ＩＡ
    ─九五九八號自用小貨車外出從事水電工程，是駕駛自用小貨車亦屬其附隨業務
    ，而為從事駕駛業務之人。民國八十九年九月十五日，甲○○駕駛上開自用小貨
    車沿宜蘭縣冬山鄉○○路○段一八一巷往美和路一段方向行駛，於同日十五時四
    十五分許，行經宜蘭線冬山鄉○○路○段七十二巷三十五號旁之無號誌交岔路口
    時，本應注意汽車行進中，駕駛人應注意車前狀況，隨時採取必要之安全措施；
    行經無號誌交岔路口應減速慢行，作隨時停車之準備；且在未劃分幹、支線道之
路段，左方之直行車應暫停讓右方直行車先行。又依當時該交岔路口旁雖有雜草
    阻礙視線，但依天候晴、日間有自然光線、路面乾燥無缺陷等一切情狀，被告本
    應提高其注意程度，並無不能注意之情形，竟疏未注意，於行經該無號誌之交岔
    路口時，詎未減速，暫停讓右方直行車車先行通過，反以時速約五、六十公里之
    高速通過該交岔路口，以致撞及適由右方車道駛出，沿永興路一段七十二巷由羅
    東往永興路一段方向行駛，由簡偉翔騎乘搭載乙○○之車牌號碼ＲＤＩ─○一六
    號輕型機車，造成簡偉翔受有顱骨骨折合併顱內出血之傷害，經送醫後仍因傷重
    不治死亡。乙○○則受有下顎腫脹、左前臂與左腕擦傷、挫傷，及左膝擦傷、挫
    傷等傷害。甲○○於肇事後，旋即打電話報警，並於有偵查犯罪職權之機關尚不
    知何人為肇事者前，主動向到場處理事故之宜蘭縣警察局礁溪分局員警坦承肇事
    ，自首並接受裁判。
二、案經甲○○自首及乙○○告訴暨宜蘭縣警察局礁溪分局報告臺灣宜蘭地方法院檢
    察署檢察官相驗後偵查起訴。
    理  由
一、右開事實，業據被告甲○○於警訊及偵審中坦承不諱，並有道路交通事故調查報
    告表、車禍現場照片二十幀在卷可稽。被害人簡偉翔確係因本件車禍受傷死亡，
    亦經臺灣宜蘭地方法院檢察署檢察官督同法醫相驗屬實，製有勘驗筆錄、相驗屍
    體證明書、驗斷書及相驗照片十幀等附卷足憑。按汽車行駛時，駕駛人應注意車
    前狀況，並隨時採取必要之安全措施；汽車行經無號誌之交岔路口時，應減速慢
    行，作隨時停車之準備；且在未劃分幹、支線道之路段，左方之直行車應暫停讓
    右方直行車先行。道路交通安全規則第九十四條第三項、第九十三條第一項第四
    款、第一百零二條第一項第二款分別定有明文。再依卷附道路交通事故調查表所
    載，本件車禍發生時之情狀為天候晴、日間有自然光線、路面乾燥無缺陷，雖路
    旁有雜草阻礙視線，然尚非達無法注意之程度，依被告之智識、能力，茍加強注
    意義務，應無不能注意之情事，竟疏於注意以致肇事，其未注意車前狀況、減速
    並暫停讓右方直行車先行，顯為本件車禍之肇事原因。又被害人簡偉翔之死亡確
    係因本件交通事故所致，已如前述，則被告之過失行為與被害人之死亡結果間自
    具有相當因果關係，本件事證已臻明確，被告犯行堪以認定。
二、按刑法第二百七十六條第二項所謂之業務，係指個人基於社會地位繼續反覆所執
    行之事務，其主要部分之業務固不待論，即為完成主要業務所附隨之準備工作與
    輔助事務，亦包括在內，最高法院七十一年度台上字第一五五○號判例可資參照
    。查被告甲○○係新展工程有限公司之員工，平日係駕駛自用小貨車出外從事水
    電工程修理業務之事實，業據其自承在卷，並有肇事現場相片所示之肇事車輛標
    示可憑，是其以駕駛自用小貨車用車為附隨業務甚明，揆諸上開說明，被告亦屬
    從事駕駛業務之人，茲於執行該業務時，因過失肇事致被害人死亡，核其所為，
    係犯刑法第二百七十六條第二項業務過失致人於死罪。次查，本件事故發生後，
    被告旋即以電話報警，且於警員前往現前場處理尚未知何人肇事時，當場承認為
    肇事人，自首並接受追訴、裁判，此據被告供明在卷，並經警將被告姓名記載於
    道路交通事故調查報告表之報案人欄內，此觀卷附道路交通事故調查報告表自明
    ，堪認本件犯行確為被告自首，應依法刑法第六十二條前段減輕其刑。審酌被告
    駕車未善盡注意義務，嚴重危害用路人之安全，復生被害人死亡之結果，本應重
    罰，惟念其肇事後態度良好，且無其他不良素行紀錄，事後迅即與被害人家屬達
    成民事和解，且已付訖全額賠償金，有宜蘭縣羅東鎮調解委員會八九年民刑調字
    第一六二號調解書存卷可參等一切情狀，爰酌情量處如主文所示之刑，以資警懲
    。查被告未曾受期徒刑以上刑之宣告，有臺灣高等法院檢察署刑案紀錄簡覆表在
    卷可考，其此次係因一時失慎，致罹刑章，信其經此偵審程序及科刑之判決，應
    能知所警惕，而無再犯之虞，本院認其宣告之刑以暫不執行為適當，爰併予宣告
    緩刑三年，以啟自新，並觀後效。
三、公訴意旨另認被告因業務上過失肇事，導致告訴人乙○○受有下顎腫脹、左前臂
    與左腕擦傷、挫傷，及左膝擦傷、挫傷等傷害，尚涉犯刑法第二百八十四條第二
    項（起訴書誤繕為二百八十四條第一項）之業務過失傷害罪嫌。然按，刑事案件
    於偵查中或第一審法院辯論終結前，調解成立，經法院核定，並經當事人同意撤
    回者，視為於調解成立時撤回告訴或自訴。又告訴經撤回者，應諭知不受理之判
    決，鄉鎮市調解條例第二十五條第二項、刑事訴訟法第三百零三條第三款定有明
    文。本件告訴人乙○○告訴被告甲○○過失傷害案件，起訴書認被告係觸犯刑法
    第二百八十四條第二項之罪，依同法第二百八十七條前段之規定，須告訴乃論。
    茲因告訴人乙○○業於八十九年十一月二日於宜蘭縣冬山鄉調解委員會與被告調
    解成立，並約明不再追究被告刑事責任，復經本院核定在案，此有上開調解書一
    紙在卷可佐，揆諸首開說明，本應不經言詞辯論而逕為不受理之諭知，惟此部分
    因與前開被告論罪科刑部分為想像競合犯之裁判上一罪關係，爰不另為不受理之
    諭知，附此敘明。
據上論斷，應依刑事訴訟法第二百九十九條第一項前段，刑法第二百七十六條第二項
、第六十二條前段、第七十四條第一款，罰金罰鍰提高標準條例第一條前段，判決如
主文。
本案經檢察官沈念祖庭執行職務
中      華      民      國      九十      年    三    月      十五      日
                                臺灣宜蘭地方法院交通法庭
                                        法  官  陳  嘉  年
右正本證明與原本無異。
如不服本判決，應於判決送達後十日內，向本院提出上訴狀。（應附繕本）
                                        書記官  詹  玉  惠
中      華      民      國      九十      年    三    月      十九      日
附錄本案論罪科刑法條
刑法第二百七十六條第二項
從事業務之人，因業務上之過失犯前項之罪者，處五年以下有期徒刑或拘役，得併科
三千元以下罰金。


司法院資訊處製作；財團法人民間司法改革基金會備份。
